臺灣高雄地方法院刑事判決　　　　　　　94年度易字第1589號
公　訴　人　臺灣高雄地方法院檢察署檢察官
被　　　告　丙○○
上列被告因違反毒品危害防制條例案件，經檢察官聲請簡易判決
處刑（94年度偵字第1717號），本院認不應以簡易判決處刑，改
以通常程序判決如下：判決如下：
    主  文
丙○○無罪。
    事  實
一、公訴意旨略以：被告丙○○於民國94年2 月3 日某時，在高
    雄市苓雅區○○○路139 號17樓之8 ，由甲○○（另案偵辦
    ）拿第二級毒ＭＤＭＡ342 粒、已損碎ＭＤＭＡ（毛重45
    公克），託其寄藏，其即無故非法持有上開毒品，嗣於94年
    2 月3 日下午8 時許，在上址將上開物品由窗戶丟往樓下時
    ，為警查獲，並扣得第二級毒品ＭＤＭＡ342 粒、已損碎Ｍ
    ＤＭＡ（毛重）45公克、13大包空夾鍊袋，因認被告丙○○
    涉犯毒品危害防制條例第11條第2 項之持有第二級毒品罪嫌
    。
二、按犯罪事實應依證據認定之，無證據不得推定其犯罪事實；
    不能證明被告犯罪者，應諭知無罪之判決，刑事訴訟法第15
    4 條、第301 條第1 項分別定有明文。又刑事訴訟法上所謂
    認定犯罪事實之證據，係指足以認定被告確有犯罪行為之積
    極證據而言，如未能發現有相當證據或證據不足以證明，自
    不能以推測或擬制之方法以為裁判基礎，又認定不利於被告
    之事實，需依積極證據，苟積極證據不足為不利被告之認定
    時，即應為有利於被告之認定，更不必有何有利之證據。（
    最高法院29年上字第3105號，40年台上字第86號及30年上字
    第816 號判例參照）。
三、公訴人認被告涉犯毒品危害防制條例第11條第2 項持有第二
    級毒品罪嫌，無非係以上開事實，業據被告坦承不諱，並有
    如事實欄所載之毒品、夾鍊袋等物扣案足資佐證，又上開扣
    案毒品經送請高雄醫學大學附設中和紀念醫院檢驗結果，呈
    ＭＤＭＡ陽性反應等情，亦有該院檢驗報告2 紙存卷可參，
    為其論罪依據。
四、訊據被告堅詞否認有何持有第二級毒品ＭＤＭＡ之犯行，辯
    稱：伊係欲購買Ｋ他命施用，始於上開時間進入至高雄市苓
    雅區○○○路139 號17樓之8 屋內，惟尚未進行交易，即有
    員警在屋外敲門，甲○○一時情急，即將房間桌上物品裝入
    垃圾袋丟至窗外，並要求伊將桌上Ｋ他命白粉丟於窗外，伊
    當時未加細想，即遵照甲○○指示將桌上1 包白色粉末丟於
    窗外等語。
五、經查：
  (一)證據能力部分：
    按被告以外之人（包括證人、鑑定人、告訴人、被害人及共
    同被告等）於審判外之陳述雖不符刑事訴訟法第159 條之1
    至之4 等4 條之規定，而經當事人於審判程序同意作為證據
    ，法院審酌該言詞陳述或書面陳述作成時之情況，認為適當
    者，亦得為證據。立法意旨在於傳聞證據未經當事人之反對
    詰問予以核實，原則上先予排除。惟若當事人已放棄反對詰
    問權，於審判程序中表明同意該等傳聞證據可作為證據，基
    於尊重當事人對傳聞證據之處分權，及證據資料愈豐富，愈
    有助於真實發見之理念，且強化言詞辯論主義，使訴訟程序
    得以順暢進行，上開傳聞證據亦均具有證據能力。查證人甲
    ○○、王怡婷於警詢所為證述，性質雖屬傳聞證據，惟其等
    所為之上開警詢筆錄內容，業經被告於審判程序同意作為證
    據，本院復審酌上開筆錄作成時，並無不當取供或人情干擾
    或壓力之情形，因此其於警詢時之證言，自有證據能力。
  (二)實體部分：
  1.公訴人固認甲○○曾將上開扣案毒品交予被告寄藏，惟所謂
    「寄藏」係指受他人寄託而為之隱藏而言。查本件被告原係
    前往高雄市苓雅區○○○路139 號17樓之8 號購買毒品，因
    突遇員警入屋搜索，始與甲○○分別將毒品往窗外丟棄一節
    ，除據被告於審理中自承不諱外，並經證人甲○○於警詢中
    證稱：丙○○係欲向小歐男子買毒品，因小歐沒空，就叫丙
    ○○打電話給我，透過我再賣毒品給丙○○，後因員警欲入
    屋搜索，我與丙○○即將毒品等物丟下樓等語明確。而證人
    即當日前往上開地點搜索之員警林中男，依現場跡證認被告
    確有丟棄毒品之情，亦據其到庭證稱：我們據一位線民告知
    在上開地點有一位叫「小歐」之人在賣Ｋ他命，我們即請搜
    索票前往搜索，到現場時，屋主王怡婷正好要出來，我們就
    趁機衝進去，甲○○看到我們來時趕忙將門反鎖，約過了1
    、2 分鐘才來開門，我們進門時，看到被告從靠窗的房間走
    過來，因此研判他們會丟東西，就請同事在靠近窗戶的1樓
    地面找，果然在1 樓地上找到扣案毒品等語甚明（見本院卷
    第47頁），足認被告前揭所辯應為可採。則由被告及甲○○
    突遇員警搜索，即將毒品丟棄等情以觀，甲○○縱曾將毒品
    交予被告，因其目的僅係囑託被告幫忙丟棄而已，而被告嗣
    亦依其指示將毒品丟出窗外，此即與上述寄藏之意不符，難
    認被告因此有寄藏毒品之情。再者，刑法所謂持有，係指特
    定物於事實上居於可得支配之狀態而言，除客觀上行為人有
    足以顯示其占有物上權利之行為外，必其主觀上對該特定物
    亦有執持占有之意思始得成立。被告收受毒品後即加以丟棄
    ，除主觀上難謂有執持占有扣案毒品之犯意外，客觀上其與
    毒品僅短暫接觸，亦難認對該毒品有何事實上之管領力，是
    被告丟棄毒品所為，亦與刑法之「持有」要件不符。此外，
    本院復查無其他積極證據，足認被告於受託丟棄毒品前，即
    有另行持有毒品之情，自難以持有毒品罪責予以相繩。
  2.至被告於審理中抗辯僅於前揭時地，將疑似Ｋ他命白粉毒品
    丟出窗外云云，除與其前於警詢時所陳，當日所丟棄者係扣
    案ＭＤＭＡ毒品、電子磅秤及空夾鍊袋等語不符外，因員警
    於現場並未查獲任何疑似Ｋ他命之白粉狀毒品，足徵其所辯
    尚難令人信服。況且，本件扣案毒品等物，實係綽號小歐男
    子所有等情，業據證人甲○○及承租上開處所之王怡婷分於
    警詢及偵查中證述明確，亦核與證人即員警林中男前述：當
    日係接獲線報，有綽號「小歐」男子在上開地點販賣Ｋ他命
    ，始前往搜索等語相符。則縱認被告所辯，其係應甲○○要
    求始丟棄毒品，且所丟棄者僅係疑似Ｋ他命白粉等語為可採
    。因其與甲○○見員警前來後，分別將上開屬小歐所有之毒
    品加以丟棄，其等於行為當時，主觀上應有將他人刑事被告
    案件之證據加以湮滅之犯意聯絡，僅客觀行為分擔，由甲○
    ○負責丟棄ＭＤＭＡ毒品，被告負責丟棄Ｋ他命毒品而已，
    其等互相利用對方行為，以達犯罪之目的，自應成立共同正
    犯，是被告上開所為縱與持有毒品之要件有別，仍有涉及湮
    滅刑事證據罪嫌之可能，惟因此部分犯行，未據檢察官提起
    公訴，本院自難予審究，應由檢察官另行偵辦為宜。
六、綜上所述，被告將毒品丟棄等情，尚難認與持有毒品之概念
    相當，參以本件未有何其他積極證據足認被告有公訴人所指
    之持有毒品犯行，揆諸前揭判例要旨，自屬不能證明其犯罪
    ，依法應為無罪判決之諭知。
據上論斷，應依刑事訴訟法第452 條、第301 條第1 項，判決如
主文。
本案經檢察官乙○○到庭執行職務。
中　　華　　民　　國　　94　　年　　12　　月　　29　　日
                  刑事第十二庭  審判長法　官  施柏宏
                                      法　官  林書慧
                                      法  官  黃宗揚
以上正本證明與原本無異。
如不服本判決，應於判決送達後十日內，向本院提出上訴狀。
中　　華　　民　　國　　94　　年　　12　　月　　29　　日
                                      書記官  王壹理
